臺灣高等法院刑事判決
110年度上訴字第1189號
上  訴  人  
即  被  告  游羽逢



                    （另案於法務部○○○○○○○○○○○執行中）
選任辯護人  羅婉菱律師（法扶律師）
上列上訴人因違反槍砲彈藥刀械管制條例等案件，不服臺灣士林
地方法院109年度訴字第523號，中華民國110年2月18日第一審判
決（起訴案號：臺灣士林地方檢察署109年度偵字第16348號），
提起上訴，本院判決如下：
    主  文
上訴駁回。
    犯罪事實
一、游羽逢明知非制式手槍、子彈，係屬槍砲彈藥刀械管制條例
    所列管之違禁物，未經中央主管機關許可，不得持有，竟基
    於非法持有非制式手槍、子彈之犯意，於民國109年間某日
    （109年9月18日查獲前）取得如附表編號一所示之非制式手
    槍1枝，及如附表編號二、三所示具有殺傷力之非制式子彈6
    顆後，即自該時起無故持有之。
二、游羽逢另於109年9月18日凌晨3時許，駕駛車牌號碼0000－00
    號自用小客車行經新北市新莊區中央路時，見卓帛廣所有而
    停放在該路段70號停車格內之車牌號碼0000－00號（原判決
    誤載為5306-UM號）自用小客車，基於意圖為自己不法所有
    之竊盜犯意，持自附近工地所拾取而足以對人之生命、身體
    、安全構成威脅，屬於危險性兇器之梅花板手，將該5306－U
    W號車牌兩面卸下，並藏放在其所駕駛之上揭車輛後車廂內
    。嗣於同日上午11時5分許，游羽逢駕駛上揭車輛行經臺北
    市○○區○○○路0段0號前時，因行跡可疑且一度拒絕攔檢，經
    警強力攔停始接受檢查。游羽逢於有偵查犯罪權限之員警未
    發覺犯罪前，主動告知駕駛座下放置其所持有如附表所示之
    非制式手槍、子彈，員警因而查獲並扣得該非制式手槍1枝
    及具殺傷力之非制式子彈6顆，復經員警再於上揭車輛後車
    廂內查獲上開車牌兩面，始悉上情。
三、案經臺北市政府警察局大同分局報告臺灣士林地方檢察署檢
    察官偵查起訴。
    理  由
壹、證據能力
　　本判決認定事實所引用之供述證據，檢察官、上訴人即被告
    游羽逢及其選任辯護人均同意有證據能力，本院審酌該等證
    據資料製作時之情況，亦無違法不當及證明力明顯過低之瑕
    疵，認作為證據應屬適當；非供述證據部分，核無違反法定
    程序取得之情形，且與本案犯罪事實具有關聯性，均認有證
    據能力。
貳、實體方面
一、認定犯罪事實所憑之證據及理由
    被告持有如附表所示之槍枝、子彈遭查獲，且於犯罪事實欄
    二所載時地，持梅花板手竊取被害人卓帛廣所有號碼5306－U
    W號車牌2面等節，業據被告於警詢、偵查、原審及本院審理
    時坦承不諱（偵卷第17至22頁、第185至191頁、第265至267
    頁，原審訴字卷第47至50頁、第101至105頁、第160至175頁
    ，本院卷第138至139頁、第230頁、第242至244頁）。其中
    關於竊盜車牌部分，與證人即被害人卓帛廣於警詢中證述車
    牌失竊之經過大致相符（偵卷第95至97頁、第243至245頁）
    ，且有失車－案件基本資料詳細畫面報表、臺北市政府警察
    局車輛尋獲電腦輸入單、贓物認領保管單在卷可憑（偵卷第
    113至119頁），被告之自白核與事實相符；關於非法持有槍
    枝子彈部分，有附表編號一所示之非制式手槍1枝，及如附
    表編號二、三所示之子彈6顆扣案，且經送內政部警政署刑
    事警察局鑑定後：⒈如附表編號一所示手槍（槍枝管制編號0
    000000000），認係非制式手槍，由仿手槍外型製造之槍枝
    ，組裝已貫通之金屬槍管而成，擊發功能正常，可供擊發適
    用子彈使用，認具殺傷力；⒉如附表編號二、三所示子彈6顆
    ，認均係非制式子彈，由金屬彈殼組合直徑約8.9mm金屬彈
    頭而成，採樣2顆試射，均可擊發，認具殺傷力，有該局109
    年10月28日刑鑑字第1098004557號鑑定書在卷可稽（偵卷第
    289至294頁），此外，經警於裝有上開槍枝之背包拉鍊、背
    帶採檢出之DNA-STR型別，與被告之DNA-STR型別相符，亦有
    臺北市政府警察局鑑定書在卷可稽（偵卷第297至299頁），
    足認被告此部分之自白與事實相符，而堪以採信。本案事證
    明確，被告上開犯行均堪認定，應依法論科。
二、論罪及駁回上訴之理由
  ㈠槍砲彈藥刀械管制條例第4條、第7至9條等規定已於109年6 
    月10日修正公布，同年月12日生效施行。按未經許可持有手
    槍，其持有之繼續，為行為之繼續，亦即一經持有手槍，罪
    已成立，但其完結須繼續至持有行為終了時為止。其間法律
    縱有變更，然其行為既繼續實施至新法施行以後，即與犯罪
    後法律有變更之情形不同，不生新舊法比較適用之問題。本
    案被告遭查獲之日期為109年9月18日，已在槍砲彈藥刀械管
    制條例109年6月12日修正施行之後，揆諸上開說明，即應逕
    行適用修正後之規定。次查，被告行竊車牌之板手雖未扣案
    ，然汽車之車牌懸掛於汽車前後二端，並以螺絲緊鎖以防掉
    落，若非以金屬製之板手鬆開固著之螺絲，實無法取下車牌
    ，此為公眾周知之事實，故竊取車牌所用之板手，依社會一
    般觀念，當足以對人之生命、身體、安全構成威脅而具有危
    險性，自屬兇器。是核被告所為，係犯槍砲彈藥刀械管制條
    例第7條第4項之非法持有非制式手槍罪、同條例第12條第4
    項之非法持有子彈罪，及刑法第321條第1項第3款之攜帶兇
    器竊盜罪。被告持有上開子彈6顆，種類相同，客體雖為複
    數，但僅成立單純一罪；又其自取得之時起到查獲時止持有
    槍枝、子彈之行為，揆諸前揭說明，係屬繼續犯。被告以一
    行為同時持有非制式手槍及子彈，為想像競合犯，應從一重
    論以非法持有非制式手槍罪。所犯非法持有非制式手槍罪與
    攜帶兇器竊盜罪，犯意各別，行為互異，應分論併罰。
　㈡刑之減輕事由
　⒈按刑法第62條規定，對於未發覺之罪自首而受裁判者，減輕
    其刑。但有特別規定者，依其規定。又槍砲彈藥刀械管制條
    例第18條第1項前段規定，犯本條例之罪自首，並報繳其持
    有之全部槍砲、彈藥、刀械者，減輕或免除其刑。而槍砲彈
    藥刀械管制條例既為刑法之特別法，該條例第18條第1 項前
    段規定，即為刑法第62條但書所示之特別規定，自應優先適
    用。本案被告係因行跡可疑，而經員警上前攔查時，即主動
    告知於其所駕駛車輛之駕駛座下方，放置有如附表所示之槍
    枝、子彈，嗣並為警查獲一節，業據被告供述明確，復有臺
    北市政府警察局大同分局109年12月29日北市警同分刑字第1
    093042421號函暨所附職務報告在卷可憑（原審訴字卷第147
    至149頁），堪認被告本案持有手槍、子彈之行為，係在未
    被有偵查犯罪職權之公務員發覺前即自首並報繳，自應優先
    適用槍砲彈藥刀械管制條例第18條第1項前段之規定。考量
    被告持有槍彈之數量、對社會治安、他人生命、身體安全造
    成危害之程度，認被告仍有為自己所為擔負刑責之必要，尚
    不適宜免除其刑，爰依上開規定減輕其刑，並依刑法第66條
    但書之規定，得減輕至三分之二。
　⒉被告及其辯護人於本院審理時雖稱本件扣案之槍枝、子彈係
    向江子誠購買，並提出被告於110年9月10日之告發狀及江子
    誠之竣誠水電工程名片（本院卷第179至183頁），且聲請傳
    喚證人江子誠，主張已供出槍砲、彈藥之來源，應依槍砲彈
    藥刀械管制條例第18條第4項減輕或免除其刑等語。惟證人
    江子誠於本院審理時證稱：認識被告，但並無提供槍枝、子
    彈給被告，且曾與被告因租屋之事鬧得不愉快等語（本院卷
    第232至234頁），且被告於警詢、偵查、原審時所提及之槍
    彈來源均不相同（見原判決書第3頁），迄至本院於110年8
    月31日準備程序時，始稱本案槍彈來自於江子誠，但其向檢
    察官告發之內容，又僅為單一指訴，卷內復無江子誠提供本
    案槍枝、子彈相關犯罪事實之警察移送書或檢察官偵查起訴
    相關資料，即不能認被告已供述槍彈來源因而查獲，核無槍
    砲彈藥刀械管制條例第18條第4項之適用。
　⒊辯護人另以被告自始即坦承犯行，態度良好，且持有手槍、
    子彈數量非鉅，亦未持之犯罪，未造成重大危害，亦無傷人
    意圖；又持板手行竊之行為，亦無行兇或攻擊他人意圖，而
    被害人之損害亦非重大，故有法重情輕之情形，均請求依刑
    法第59條酌減其刑。然按刑法第59條之酌量減輕其刑，必於
    犯罪之情狀，在客觀上足以引起一般同情，認為即予宣告法
    定低度刑度，猶嫌過重者，始有其適用，至於被告犯後態度
    ，深具悔意等情狀，僅可為法定刑內從輕科刑之標準，不得
    據為酌量減輕之理由。而所謂法定最低度刑，固包括法定最
    低本刑；惟遇有其他法定減輕之事由者，則指適用其他法定
    減輕事由減輕其刑後之最低度刑而言。倘被告別有法定減輕
    事由者，應先適用法定減輕事由減輕其刑後，猶認其犯罪之
    情狀顯可憫恕，即使科以該減輕後之最低度刑仍嫌過重者，
    始得適用刑法第59條規定酌量減輕其刑。查被告知悉嚴令禁
    止非法持有槍枝、子彈，仍明知故犯，以其犯罪情節、行為
    惡害等，審酌其一切犯罪情狀，難認其所為客觀上顯然足以
    引起一般同情，且本案槍砲部分經依上開規定減輕其刑後，
    足為適當量刑，並無縱予宣告法定最低刑度或減刑後之最低
    刑度猶嫌過重之情事，認無適用刑法第59條減輕其刑之餘地
    。至於所犯攜帶兇器竊盜罪部分，法定最低本刑為有期徒刑
    6月，參諸卷附本院被告前案紀錄表，前已有犯強盜、竊盜
    罪等財產犯罪遭法院科刑之紀錄，其再於假釋期間犯本案之
    加重竊盜罪，已非屬偶蹈法網而足以引起一般同情之狀況，
    並無宣告法定最低刑度猶嫌過重之情事，亦無適用刑法第59
    條減輕其刑之餘地，均附此敘明。
　㈢原審以本案事證明確，依槍砲彈藥刀械管制條例第7條第4項
    、第12條第4項、第18條第1項前段，刑法第11條前段、第32
    1 條第1項第3款、第55條、第41條第1項前段、第42條第3項
    前段、第38條第1項之規定，以被告犯攜帶兇器竊盜罪及依
    想像競合犯從一重論處非法持有非制式手槍罪，就所犯非法
    持有非制式手槍罪，因被告自首報繳而減輕其刑，並審酌被
    告非法持有非制式手槍及子彈之行為，具有相當之危險性，
    嚴重危害社會治安，又其不思正途，竟因貪圖己利即恣意行
    竊，所為欠缺尊重他人財產之觀念且危害社會治安，兼衡其
    犯後坦承犯行、本案查扣之手槍、子彈數量多寡暨其犯罪之
    動機、目的、手段，及被告自述之智識程度及家庭生活經濟
    狀況等一切情狀，就所犯非法持有非制式手槍罪部分量處有
    期徒刑2年2月，併科罰金新臺幣6萬元，並諭知罰金如易服
    勞役之折算標準，就所犯攜帶兇器竊盜罪部分量處有期徒刑
    6月，並諭知易科罰金之折算標準，復以扣案如附表一、三
    所示之槍枝、送鑑定剩餘之子彈為違禁物而諭知沒收，核其
    認事用法並無違誤，量刑亦屬妥適。
　㈣被告上訴意旨以原審雖適用槍砲彈藥刀械管制條例第18條第1
    項規定予以減輕其刑，然該條項規定之法定效果為減輕或免
    除其刑，且依刑法第66條規定，其減輕得減至三分之二。本
    件原審未考量本案是否足以免除其刑，於減輕其刑之際，亦
    未審酌刑法第66條但書規定而未敘明未減輕至三分之二之理
    由，容有理由不備之違誤。又就被告所犯非法持有非制式手
    槍罪及攜帶兇器竊盜罪，均未審酌適用刑法第59條酌減其刑
    ，量刑難謂妥適等語。惟查有關本案並無刑法第59條之適用
    ，已如前述，又按刑法第66條但書所謂其減輕得減至三分之
    二，係指至多僅能減其刑三分之二，至應減輕若干，委諸事
    實審法院依具體個案斟酌決定之，自不得以法院未依該條規
    定減至三分之二，即指為違法。且法官為量刑之裁量時，本
    得依據個案情節，參酌刑法第57條各款例示之犯罪情狀，於
    法定刑度內量處被告罪刑；除有逾越該罪法定刑或法定要件
    ，或未能符合法規範體系及目的，或未遵守一般經驗及論理
    法則，或顯然逾越裁量，或濫用裁量等違法情事以外，自不
    得任意指摘其量刑違法。原審已適用槍砲彈藥刀械管制條例
    第18條第1項前段規定就所犯非法持有非制式手槍罪部分予
    以減輕其刑，於該處斷刑範圍內量處具體之宣告刑時，以及
    就所犯攜帶兇器竊盜罪量刑時，均已依刑法第57條之規定，
    就被告上開犯罪動機、手段、目的、所生危害、犯後態度及
    犯罪情節等各款事由，加以審酌，且於判決理由中詳述之，
    並未逾越法定刑度，亦無過重或裁量權濫用、違反比例原則
    之情形，難認有何不當，被告及辯護意旨執上詞指摘原判決
    量刑不當，認無理由，應予駁回。　
據上論斷，應依刑事訴訟法第368條，判決如主文。
本案經檢察官王碧霞提起公訴，檢察官李豫雙到庭執行職務。
中　　華　　民　　國　　110 　年　　11　　月　　30　　日
                  刑事第六庭  審判長法　官  劉方慈
                                    法　官  朱嘉川
                                    法　官  許曉微
以上正本證明與原本無異。
加重竊盜罪部分不得上訴。
其餘如不服本判決，應於收受送達後20日內向本院提出上訴書狀
，其未敘述上訴之理由者並得於提起上訴後20日內向本院補提理
由書（均須按他造當事人之人數附繕本）「切勿逕送上級法院」
。
                                    書記官  徐仁豐
中　　華　　民　　國　　110 　年　　11　　月　　30　　日
附表：
編號 物 品 名 稱 數量 製  造  方  式 槍枝管制編號  鑑  定  資  料  鑑  定  結  果  一 非制式手槍，由仿手槍外型製造之槍枝 1 枝 組裝已貫通之金屬槍管而成 0000000000 內政部警政署刑事警察局109 年10月28日刑鑑字第1098004557號鑑定書 擊發功能正常，可供擊發適用子彈使用，認具殺傷力  二 非制式子彈 2 顆 由金屬彈殼組合直徑約8.9mm 金屬彈頭而成 無  經試射，可擊發，認具殺傷力  三  4 顆    未經試射，但經採採樣如編號二所示子彈試射後，可擊發，故認亦具殺傷力 
附錄：本案論罪科刑法條全文
槍砲彈藥刀械管制條例第7 條
未經許可，製造、販賣或運輸制式或非制式火砲、肩射武器、機
關槍、衝鋒槍、卡柄槍、自動步槍、普通步槍、馬槍、手槍或各
類砲彈、炸彈、爆裂物者，處無期徒刑或7年以上有期徒刑，併
科新臺幣3千萬元以下罰金。
未經許可，轉讓、出租或出借前項所列槍砲、彈藥者，處無期徒
刑或5年以上有期徒刑，併科新臺幣1千萬元以下罰金。
意圖供自己或他人犯罪之用，而犯前二項之罪者，處死刑或無期
徒刑；處徒刑者，併科新臺幣5千萬元以下罰金。
未經許可，持有、寄藏或意圖販賣而陳列第1項所列槍砲、彈藥
者，處5年以上有期徒刑，併科新臺幣1千萬元以下罰金。
意圖供自己或他人犯罪之用，以強盜、搶奪、竊盜或其他非法方
法，持有依法執行公務之人所持有之第1項所列槍砲、彈藥者，
得加重其刑至二分之一。
第1項至第3項之未遂犯罰之。
槍砲彈藥刀械管制條例第12條
未經許可，製造、販賣或運輸子彈者，處1年以上7年以下有期徒
刑，併科新台幣500萬元以下罰金。
未經許可，轉讓、出租或出借子彈者，處6月以上5年以下有期徒
刑，併科新台幣300萬元以下罰金。
意圖供自己或他人犯罪之用，而犯前二項之罪者，處3年以上10
年以下有期徒刑，併科新台幣700萬元以下罰金。
未經許可，持有、寄藏或意圖販賣而陳列子彈者，處5年以下有
期徒刑，併科新台幣300萬元以下罰金。
第1項至第3項之未遂犯罰之。
中華民國刑法第321 條
犯前條第1 項、第2 項之罪而有下列情形之一者，處6 月以上 5
年以下有期徒刑，得併科50萬元以下罰金：
一、侵入住宅或有人居住之建築物、船艦或隱匿其內而犯之。
二、毀越門窗、牆垣或其他安全設備而犯之。
三、攜帶兇器而犯之。
四、結夥三人以上而犯之。
五、乘火災、水災或其他災害之際而犯之。
六、在車站、港埠、航空站或其他供水、陸、空公眾運輸之舟、
    車、航空機內而犯之。
前項之未遂犯罰之。